【裁判字號】    97,交易,454
【裁判日期】    980114
【裁判案由】    過失傷害
【裁判全文】
臺灣板橋地方法院刑事判決             97年度交易字第454號
公  訴  人  臺灣板橋地方法院檢察署檢察官
被      告  甲○○
選任辯護人  方伯勳律師
            李建慶律師
            王志傑律師
上列被告因過失致死案件，經檢察官提起公訴（97年度偵字第
4100 號） ，本院判決如下：
    主  文
本件公訴不受理。
    理  由
一、公訴意旨略以：被告甲○○於民國96年7 月26日下午3 時35
    分許，騎乘車牌號碼BN8-416 號重型機車，沿臺北縣板橋市
    ○○路○段外側車道往臺北市方向行駛，途經同路段編號第
    41號燈桿前時，本應注意車前狀況，隨時採取必要之安全措
    施，且當時天候晴、日間自然光線、路面無缺陷、視距良好
    ，並無不能注意之情形，竟疏未注意及此，轉頭往其右後方
    觀看，不慎從後撞及沿同路段往臺北市方向行進，違規步行
    在外側車道之行人即被害人盧俊孝，造成被害人受有左側脛
    腓骨開放性粉碎性骨折之傷害，經緊急送往財團法人亞東紀
    念醫院進行骨折固定手術，於96年7 月30日引發缺血性腦中
    風，合併失語症及左側肢體偏癱等語能及左側肢體機能毀敗
    之重傷害，且隨後於97年9 月9 日因感染肺炎，引發敗血症
    休克、心肺衰竭而不治死亡。被告肇事後，於處理之員警到
    達現場時，向員警自首為車禍肇事之人，並接受裁判。因認
    被告涉有刑法第276 條第1 項之過失致死罪嫌（按：檢察官
    原起訴被告係涉有刑法第284 條第1 項後段之過失致重傷罪
    嫌，嗣因被害人死亡，公訴檢察官旋於本院97年11月5 日審
    理時當庭補充被告過失致死之犯罪事實，並變更起訴法條為
    刑法第276 條第1 項之過失致死罪）。
二、公訴意旨認被告涉有前揭過失致死罪嫌，係以：(1)被告於警
    詢時之供述；(2)臺灣省臺北縣區車輛行車事故鑑定委員會鑑
    定意見書；(3)臺北縣政府警察局板橋分局道路交通事故現場
    圖、道路交通事故調查報告表(一)、(二)、現場照片18張；(4)財
    團法人亞東紀念醫院函文、診斷證明書、被害人病歷、證人
    即亞東醫院醫師郭蔭庭於偵查中之證述及板橋中興醫院精神
    鑑定報告；(5)本院96年度禁字第387 號民事裁定；(6)被害人
    死亡證明書1 紙等證據資料，為其主要論斷之依據。訊據被
    告對於其確有因疏失而騎乘機車撞及被害人，且致被害人受
    傷之事實，固均坦承不諱，惟堅決否認其有過失致死之犯行
    ，辯稱：我認為我造成被害人的傷害應該不是重傷害，我在
    案發當日有隨救護車去醫院，當時被害人的意識還很清楚，
    他的腳有開放性骨折，所以住院手術，但並沒有中風。我隔
    天去醫院看他，他還是很正常，之後我隔二天之後也有再去
    看他。被害人中風之後，我有詢問家屬為何會中風，被害人
    的大兒子及其妻說有可能是不讓被害人抽菸，被害人生氣，
    氣到可能中風等語。
三、按「告訴乃論之罪，告訴人於第一審辯論終結前，得撤回其
    告訴」、「告訴乃論之罪，未經告訴或其告訴經撤回者，應
    諭知不受理之判決」，刑事訴訟法第238 條第1 項、第303
    條第3 款分別定有明文，且依同法第307 條規定，不受理判
    決得不經言詞辯論為之。再者，檢察官如以被告涉犯過失致
    死罪嫌起訴，嗣經法院審理結果，倘認被告所犯實為過失傷
    害罪，然未經合法告訴或其告訴經撤回者，則於判決理由欄
    敘明其理由，逕依刑事訴訟法第303 條第3 款諭知不受理判
    決即可（相類見解，參見最高法院71年度台上字第6600號判
    決意旨）。
四、經查：
  (一)被告於前開時、地騎乘機車撞及被害人，致被害人當時受有
    左腳踝處脛腓骨開放性骨折及顏面挫傷擦傷，此為被告於警
    詢、偵查及本院審理時所是認，並有臺北縣政府警察局板橋
    分局所製作之道路交通事故現場圖、道路交通事故調查報告
    表(一)、(二)各1 份、車禍現場暨車損照片共8 幀在卷可稽，且
    經亞東紀念醫院函覆本院無訛，此有該醫院97年10月15日亞
    歷字第0976410669號函1 份附卷為憑；而被害人因此車禍受
    傷住院後，第四天發生缺血性腦中風，嗣於97年9 月9 日並
    因陳舊性腦中風、高血壓性心臟病引發肺炎併呼吸衰竭而不
    治死亡，此有上開醫院97年5 月19日亞歷字第0976410295號
    函及臺北市立聯合醫院和平院區於97年9 月9 日所出具之死
    亡證明書影本各1 份附卷為佐，固均堪認屬為真。
  (二)惟茲厥應審究者，即被害人前述腦中風等重傷害及其後之死
    亡結果是否確為本件車禍所引發，亦即縱認被告就本件之車
    禍發生確有過失行為，且其過失行為確導致被害人受有左腳
    踝處脛腓骨開放性骨折及顏面挫傷擦傷之傷害結果，其間具
    有相當因果關係，但被告之過失行為與被害人前述腦中風等
    重傷害結果及其後之死亡結果間究否亦具有因果關係，仍屬
    有疑。倘其間並無任何因果關係存在，自無令被告就被害人
    之重傷害及其後之死亡結果擔負刑責之理。查被害人固於前
    述住院後之第四天發生缺血性腦中風，然被害人前早已有多
    次腦中風病史，其自90年6 月出院後，曾於亞東紀念醫院神
    經內科門診追蹤治療至91年5 月，當時左側乏力，其後一直
    未至門診，迄至96年7 月因本件骨折住院，始於96年9 月再
    度至上開醫院神經內科門診追蹤治療，然之後亦只是由家屬
    幫助取藥，並未再親自至門診治療，此同有上開醫院前揭97
    年5 月19日函文可按。是被害人固發生缺血性腦中風，但是
    否確為本件車禍所造成，已非無疑。嗣本院針對此點，復向
    上開醫院函詢，經該醫院函稱：被害人於骨折後第四天發生
    缺血性腦中風，可能的原因甚多，與骨折後之心肺情況、水
    份、血壓有關，但與骨折直接有關係之脂肪拴塞可能發生機
    會不多，通常少於百分之十，加上後來作頸動脈超音波發覺
    右外頸動脈可能有完全阻塞，而右內頸動脈有百分之七十至
    七十九狹窄，亦是導致右腦血管梗塞原因之一，此有上開醫
    院97年11月28日亞歷字第0976410786號函附卷可考。可知被
    害人雖因本件車禍發生骨折等之傷害，但其後所發生之缺血
    性腦中風究係因何引發，其可能因素甚多，尚難肯認確係因
    本件車禍或車禍骨折所引起，復衡以被害人本身有多次腦中
    風病史，而於本件車禍前已有多年未繼續追蹤治療等情，則
    被告之過失行為與被害人之腦中風等重傷害結果及其後之死
    亡結果間是否具有因果關係，誠仍有合理之懷疑，自難遽予
    採認。
五、綜上所述，被告究否確有過失致死之犯行，尚無足夠之證據
    予以證明，本院認為仍存有合理之懷疑，猶未到達確信其為
    真實之程度，自不能遽認被告確有被訴之犯行。此外，復查
    無其他積極證據，資以證明被告確有公訴意旨所指之過失致
    死犯行，本院自難為被告此部分有罪判決之諭知。惟被告既
    有過失傷害被害人，致被害人受有左腳踝處脛腓骨開放性骨
    折及顏面挫傷擦傷之事實，此與檢察官起訴之社會基本事實
    係屬同一，本院原應變更起訴法條，改為諭知被告刑法第28
    4 條第1 項前段之過失傷害罪名。但依同法第287 條前段之
    規定，傷害案件須告訴乃論。經查，被害人於96年7 月26日
    車禍發生後，意識尚屬清楚，直到同年8 月1 日始開始意識
    不清，此經被害人之子丁○○於偵查中陳明在卷；而依被告
    於本院審理時所供，其既於案發當日及其後數日多次至醫院
    探視被害人，被害人自無不知被告為本件過失傷害之行為人
    之理，此參以丁○○於偵查中陳稱：被害人有清醒過，他要
    委託大兒子丙○○處理車禍的事，他當時有表示要告被告等
    語，更見其明。是以被害人既於96年7 月26日至同年8 月1
    日間之某時業已知悉被告為行為人，且其當時意識清楚，衡
    情亦應得為提出告訴，則其告訴期間之起算，即應自彼時開
    始起算。嗣被害人於97年9 月9 日死亡，於其死亡之前均未
    提出告訴，已逾告訴期間，依法已無告訴權，則刑事訴訟法
    第233 條第2 項所規定之直系血親等代理告訴人，亦無從代
    理而為告訴。故被害人之子丙○○雖於本院97年11月5 日審
    理時當庭向公訴檢察官提出告訴，其告訴仍非屬合法。另被
    害人之配偶乙○○就本件過失傷害依法固亦有獨立之告訴權
    ，然衡情其於車禍後亦應知悉被告為本件過失傷害之行為人
    為是，惟其始終未本其配偶之地位提出告訴，迄至97年2 月
    29日被害人經本院裁定為禁治產人後，乙○○始於97年6 月
    9 日以被害人法定代理人之地位具狀向板橋地檢署提出告訴
    。審諸乙○○為被害人之配偶，本可在法定告訴期間內提出
    告訴，詎其均未據此提出告訴，業已逾告訴期間，當再無告
    訴權可言，自不得僅因其改變身分為被害人之法定代理人，
    即又任其可再行提出告訴，如此一來對於被告之程序保障自
    有失衡平，乙○○之權利亦未免過於濫用，從而本院認為乙
    ○○其後以法定代理人之身分所提之告訴亦難認合法。準此
    而論，本件過失傷害案件既未經合法告訴，依前揭法律規定
    ，本院自應諭知不受理之判決。況姑不論本件是否業經合法
    告訴，而即便認本件已經合法告訴，但丙○○、乙○○分別
    於97年12月3 日、同年月9 日具狀撤回對被告之告訴，此有
    其等所提之撤回刑事告訴狀2 件附卷可稽，揆諸前開說明，
    本院亦應判決不受理。爰不經言詞辯論，逕為諭知不受理之
    判決。
據上論斷，應依刑事訴訟法第303 條第3 款、第307 條，判決如
主文。
中    華    民    國    98    年    1     月    14    日
                  交通法庭      法  官  陳信旗
以上正本證明與原本無異。
如不服本判決，應於收受判決後10日內向本院提出上訴書狀，並
應敘述具體理由。其未敘述上訴理由者，應於上訴期間屆滿後20
日內向本院補提理由書（均須按他造當事人之人數附繕本），「
切勿逕送上級法院」。
                                書記官  陳昭綾
中    華    民    國    98    年    1     月    15    日


司法院資訊處製作；財團法人民間司法改革基金會備份。
